臺灣高雄地方法院刑事判決　　　　　　　　　　　　八十九年度交訴字第一三九號
　　公　訴　人　臺灣高雄地方法院檢察署檢察官
　　被　　　告　己○○
右列被告因業務過失致死案件，經檢察官提起公訴（八十九年度偵字第一二○一五號
），本院判決如左：
    主  文
己○○從事業務之人，因業務上之過失致人於死，累犯，處有期徒刑陸月，如易科罰
金，以參佰元折算壹日。
    事  實
一、己○○於民國八十一年間因業務過失致死案件，經臺灣高等法院以八十一年度交
    上訴字第三○六號判處有期徒刑五月確定，於八十五年三月四日執行完畢。其考
    領有職業連結車駕駛執照，平日以駕駛連結車載運貨物為業，為從事駕駛業務之
    人，於八十九年五月二十六日上午十一時三十分許，己○○駕駛車號ＦＮ─九三
    六號曳引車與車號ＬＰ─Ｌ七號拖車組成之連結車，運送貨物至高雄縣鳥松鄉○
    ○村○○路一五二號統獅公司之倉庫時，本應注意汽車停車時應依車輛順行方向
    緊靠道路停放，而當時天氣晴朗，日間光線自然，視距良好，且依其智識、能力
    亦無不能注意之情事，詎其疏未注意未將上開連結車駛入倉庫前之空地停放，且
    疏未注意將聯結車緊靠路邊停放，竟以聯結車左側車尾佔據中正路北向機慢車道
    之方式停放於路旁卸貨，又未注意放置警告標誌以提醒用路人，於同日下午一時
    三十分許，適有未配帶安全帽之楊文筆，騎乘車號ＯＰＢ─八三五號重型機車，
    沿中正路機慢車道由南往北方向行駛而來，因疏未注意前方有連結車佔據機慢車
    道，致使楊文筆閃避不及，造成騎所騎乘之機車車頭撞及上開聯結車左後車燈處
    ，使楊文筆人、車倒地，因此受有頭部裂傷一Ｘ一Ｘ一公分凹陷、疑似頭蓋骨骨
    折、雙鼻孔出血等傷害，雖送醫急救，仍於同日下午二時許，因顱內出血不治死
    亡。嗣經倉庫內員工乙○○告知員警，始知悉己○○肇事。
二、案經高雄雄縣警察局仁武分局報告臺灣高雄地方法院檢察署檢察官暨檢察官相驗
    後自動檢舉偵查起訴。
    理  由
一、訊據被告己○○固坦承於上開時地將上開聯結車停放高雄縣鳥松鄉○○路一五二
    號前路旁，且連結車左側車尾佔據中正路北向機慢車道部路面之事實，惟矢口否
  認有何業務過失之犯行，辯稱：車禍發生當時，伊在倉庫內卸貨，並沒有倒車，
    且伊有在車尾放置錐形警告標誌，並無過失云云。惟查：
  (一)細繹警製道路交通事故調查報告表所示，本件車禍係發生在高雄縣鳥松村中正路
    一五二號統獅公司之倉庫前，倉庫前方有二十一點二一公尺長、九點五七公尺寬
    之長方形空地，而中正路單向有三線車道，二線快車道各寬三點五公尺，一線機
    慢車道寬二點六公尺，而被告駕駛之連結車斜停在機慢車道右側，車頭朝北，車
    身偏向車道，左後車輪壓在機慢車道之邊線上，亦即左後側車尾佔據少部分機慢
    車道零點四公尺（即二點六公尺路寬減機車道左側邊線至聯結車左後車輪的寬度
    二點二公尺），且車尾部分並未放置錐形警告標誌，此亦有事故當天所拍攝之車
    禍現場照片附在警卷可憑。且車禍發生當時，被告在倉庫內搬貨，聯結車係靜止
    停放在路旁，並無倒車等情，業據證人甲○○、丁○○、丙○○分別於警訊及本
    院審理中證述明確（見偵查卷第三十四至三十六頁，本院卷第四十七、四十九頁
    ），足見車禍發生當時，被告駕駛之聯結車係靜止停放在中正路右側路旁，且車
    尾左後車身佔據機慢車道少部分路面，是被害人家屬戊○○指稱車禍當時被告正
    在倒車云云，顯係推測之詞，不足採信。再被告雖提出車禍現場照片以證其在聯
    結車尾車放置錐形警告標誌，然其所提出之現場照片係事故發生翌日而非車禍發
    生當日所拍攝，此有照片右下角顯示之日期可佐，是被告前開所辯，顯係卸責之
    詞，不足採信。
  (二)按汽車停車時，應依車輛順行方向緊靠道路停放，道路交通安全規則第一百十條
    第一項第一款訂有明文。被告為考領有職業聯結車駕駛執照之駕駛人，且以駕駛
    聯結車載運貨物為業，前揭規定理應知悉甚詳，且亦為其應注意並能注意之義務
    ，而肇事當時天侯晴、日間光線自然，道路鋪有柏油，視距良好，有前揭道路交
    通事故調查報告表可憑，再依被告之智識、能力等情，亦無不能注意之情事，則
    被告駕駛上開聯結車欲停放在統獅公司門前卸貨時，本應停放在公司倉庫前之空
    地，詎因車體過長，而將車停放在路旁，又疏未注意緊靠道路停放，將聯結車左
    後車輪壓在機慢車道邊線上，且未注意放置警告標誌以提醒用路人，致使左後車
    尾佔據部分機慢車道，致使被害人騎乘之機車閃避不及，自後撞及被告之聯結車
    左後車燈，使被害人人、車倒地，顯見被告之駕駛行為有過失，灼然至明。
(三)又按汽車（依道路交通安全規則第二條第一款、第三條第六款規定，機車係屬道
    路交通管理處罰條例及該條例第九十二條授權制定之道路交通安全規則所規定之
    「汽車」之一種）駕駛人應隨時注意車前狀況，並隨時採取必要之安全措施，以
    避免危險之發生，且機車駕駛人應戴安全帽，道路交通安全規則第九十四條第三
    項、第八十八條第五款亦有明文，此亦為汽車駕駛人之被害人楊文筆應注意並能
    注意之義務，而肇事當時天氣晴朗，日間光線自然，柏油路面乾燥無缺陷，視距
    良好，有前揭道路交通事故調查報告表可憑，再依被害人之智識、能力等情，亦
    無不能注意之情事，詎被害人楊文筆疏未注意前方有聯結車佔據機慢車道部分路
    面，即貿然前行，致被害人騎乘之機車車頭正面撞及被告之聯結車左後車燈，是
    被害人之駕駛行為亦有過失。又車禍現場雖有全罩式安全帽一頂，此有車禍現場
    照片可參，然依被害人受有頭頂受有凹陷傷之傷勢及全罩式安全帽瞬間撞擊不易
    脫落之特性觀之，可見車禍發生當時，被害人頭部並未配戴安全帽甚明。而被害
    人就本件車禍之發生雖有上開過失，惟此亦不得解免被告過失罪責，附此敘明。
  (四)本件車禍經本院送財團法人成大發展基金會鑑定結果，亦認為：「被害人楊文筆
    駕駛重機車未注意車前狀況為肇事原因。被告己○○停放聯結車佔用少部分機慢
    車道，裝卸貨物未放置警告標誌亦有責任。且在考慮楊文筆未依法配戴安全帽的
    因素，被害人楊文筆應負百分之九十五以上。」，有該會九十一年三月二十一日
    （九一）成大研基建字第○五六七號函所附鑑定意見書附卷可稽。雖台灣省高屏
    澎區車輛行車事故委員會鑑定意見，認為「被害人楊文筆駕駛重機車未注意車前
    狀況為肇事原因。被告己○○無肇事因素。」；及台灣省車輛行車事故覆議委員
    會依卷附跡證資料研議結果，認為無法鑑定；此有該會八十九年九月六日高屏澎
    鑑字第八九一二七四號函暨所附鑑定意見書、八十九年十二月十四日府覆議字第
    八八二○五三號在卷可參；惟上開鑑定，未斟酌被告駕駛之聯結車佔用少部分機
    慢車道，對機車駕駛人之行車安全造成危險，有未及周延之處，尚難據此為有利
    被告己○○之認定。
  (五)又被害人確因本件車禍受有頭部裂傷一Ｘ一Ｘ一公分凹陷痕跡、疑似頭蓋骨骨折
    、雙鼻孔出血等傷害，，因顱內出血不治死亡之事實，亦經臺灣高雄地方法院檢
    察署檢察官督同法醫師相驗明確，製有相驗屍體證明書、驗斷書及勘驗筆錄在卷
    可憑。
  (六)綜上所述，被告之過失犯行與被害人之死亡間，顯有相當因果關係。本件事證已
    臻明確，被告過失致人於死犯行，洵堪認定。
二、被告己○○考領有職業連結車駕駛執照，平時以駕駛連結車載運貨物為業，係從
    事駕駛業務之人，肇事當時將車停放在統獅公司之倉庫前卸貨，其正在執行業務
    甚明，其駕車過失肇事致人於死，核其所為，係犯刑法第二百七十六條第二項之
    業務過失致人於死罪。又被告於八十一年間因業務過失致死案件，經臺灣高等法
    院以八十一年度交上訴字第三○六號判處有期徒刑五月確定，於八十五年三月四
    日執行完畢，有臺灣高等法院被告全國前案紀錄表可憑，其於五年內再犯本件有
    期徒刑以上刑之罪，為累犯，應依刑法第四十七條規定加重其刑。爰審酌被告過
    失程度，犯後態度，犯後已與被害人家屬達成調解，賠償被害人家屬新台幣一百
    九十六萬元（含強制汽車責任險保險金），有雲林縣水林鄉調解委員會調解筆錄
    乙紙可憑，及被害人就本件車禍之發生亦有重大過失等一切情狀，爰量處如主文
    所示之刑。又按刑法第四十一條業於九十年一月十日修正公布，同年月十二日生
    效，修正後刑法第四十一條第一項前段規定「犯最重本刑為五年以下有期徒刑以
    下之刑之罪，而受六個月以下有期徒刑或拘役之宣告，因身體、教育、職業、家
    庭之關係或其他正當事由，執行顯有困難者，得以一元以上三元以下折算一日，
    易科罰金。」，與修正前刑法第四十一條規定「犯最重本刑為三年以下有期徒刑
    以下之刑之罪，而受六個月以下有期徒刑或拘役之宣告，因身體、教育、職業、
    家庭之關係，執行顯有困難者，得以一元以上三元以下折算一日，易科罰金。」
    不同。比較新舊法結果，以新法較有利於行為人，故依刑法第二條第一項前段規
    定，本件自應適用裁判時之法律即修正後刑法第四十一條第一項前段之規定，諭
    知易科罰金之折算標準。
據上論斷，應依刑事訴訟法第二百九十九條第一項前段，刑法第二條第一項、第二百
七十六條第二項、第四十一條第一項、第四十七條、罰金罰鍰提高標準條例第一條前
段、第二條，判決如主文。
本案經檢察官朱婉綺到庭執行職務。
中      華      民      國    九十一    年      四      月     三十     日
                                    臺灣高雄地方法院交通法庭
                                        法  官  廖  純  卿
右正本證明與原本無異。
如不服本判決，應於判決送達後十日內，向本院提出上訴狀。
                                        書記官  林  孝  聰
中      華      民      國    九十一    年      四      月     三十     日
附錄本案論罪科刑法條全文：
中華民國刑法第二百七十六條：
因過失致人於死者，處二年以下有期徒刑、拘役或二千元以下罰金。
從事業務之人，因業務上之過失犯前項之罪者，處五年以下有期徒刑或拘
役，得併科三千元以下罰金。
